【裁判字號】    98,聲再,172
【裁判日期】    990528
【裁判案由】    傷害等
【裁判全文】
臺灣高等法院高雄分院刑事裁定         98年度聲再字第172號
聲  請  人
即受判決人    甲○○
上列聲請人因傷害等案件，對於本院96年度上易字第1168號中華
民國97年2 月29日確定判決（台灣高雄地方法院96年度易字第21
97號、臺灣高雄地方法院檢察署96年度偵字第5562號），聲請再
審，本院裁定如下：
    主  文
再審之聲請駁回。
    理  由
一、聲請再審意旨略以：
  (一)本案告訴人潘蕭泉妹於民國（下同）96年1 月13日10時許，
    無端跑到聲請人甲○○家（高雄市前鎮區○○○路550 號）
    的騎樓吵鬧並妨礙自由，阻擋不讓聲請人甲○○出門買菜，
    事後卻虛偽誣指係聲請人甲○○以鑰匙劃車毀損烤漆鈑金，
    前來制止發生爭吵，於96年1 月16日11時20分至高雄市政府
    警察局前鎮○○○鎮街派出所誣指聲請人甲○○毀損、傷害
    、公然侮辱等告訴；並分別於台灣高雄地方法院96年度易字
    第2197號及台灣高等法院高雄分院96度上易字第1168號審理
    傷害等案件時，於96年11月12日15時30分及97年2 月15日9
    時30分以證人身分各供前具結陳述案情，上揭審理皆以證人
    即告訴人潘蕭泉妹證詞作為判決基礎，惟該審判筆錄之虛偽
    陳述，意圖使聲請人甲○○受刑事處分犯行明確，業經台灣
    高雄地方法院檢察署以於97年5 月27日97年度偵字第12955
    號以偽證罪聲請臺灣高雄地方法院簡易判決處刑，臺灣高雄
    地方法院於98年10月30日98訴字第983 號刑事判決並確定在
    案。依據刑事訴訟法第420 條第1 項第2 款、第2 項規定，
    原判決所憑之證言、鑑定或通譯已證明其為虛偽者，以經判
    決確定為限，是本件自可依法提出再審。
  (二)告訴人潘蕭泉妹所提出第三版「全程版」、具「影響性（關
    連性）」之錄音光碟，為本次聲請再審之新事證。告訴人潘
    蕭泉妹自行提出之錄音光碟破綻百出，疑點重重，在民事訴
    訟程序中，因聲請人甲○○多方面質疑，告訴人潘蕭泉妹亦
    自認無法自圓其說，因此，於台灣高雄地院民事庭98年度簡
    上字第102 號訴訟審理中，告訴人潘蕭泉妹再自爆提出所謂
    之「全程版」之錄音光碟及譯文。查該「全程版之錄音光碟
    」與96年易字第2197號刑事判決之錄音光碟及譯文內容大不
    相同。試問，在同一時間、地點所錄製之光碟，為何內容會
    不相同，第三版內容中除增加有關車被刮傷之情節，狗淒厲
    之哀慘聲不見了，增加一女子之哀慘聲及潘蕭泉妹的先生出
    來有發出聲音，並隨案情發展而變動內容，意圖陷害聲請人
    ，證據明確，告訴人潘蕭泉妹若原本就握有全程版錄音光碟
    ，則其何故於刑事程序中僅提出節錄版？嗣後並再提出節錄
    版第二版、全程版第三版？益見該等光碟均有遭偽造、變造
    之可能，聲請人甲○○懷疑潘蕭泉妹在訴訟期間共提出三片
    錄音光碟皆有偽造、變造之嫌，業於98年9 月7 日向台灣高
    雄地方法院檢察署提起偽造文書告訴，現由檢察官以98年偵
    字26891 號偵辦中。
  (三)原確定判決引用原審法院勘驗再審被告所提出之錄音光碟記
    載：「告訴人：妳今天要是妳家，妳今天不應該在這裡罵我
    ，罵什麼？對！（狗吠聲）妳這句真的有理，妳撞撞看，還
    糟蹋我的孩子（狗吠叫）；被告：妳有夠厲害的呢！；告訴
    人：沒妳厲害，沒妳厲害；被告：妳在那裡發瘋，我不陪妳
    這個瘋女人發瘋（摩托車加油聲）；妳給我撞（台語）（狗
    發出慘聲，機車行駛聲）」（見偵卷的18頁、一審卷的49頁
    ），而認定被告確實於告訴人以肉身阻攔之際，猶催加所騎
    乘機車之油門，撞及告訴人至其跌倒並壓傷告訴人之左足臂
    」。惟查，告訴人潘蕭泉妹自承認對聲請人甲○○錄音達十
    餘次，本件所提出之錄音光碟，是否即為案發當日所錄而有
    疑義。又告訴人潘蕭泉妹證述遭聲請人甲○○衝撞二次，第
    一次被撞倒，惟其所提出之診斷證明，卻僅有「右膝挫傷
    3X2 公分、左膝浮腫3X3 公分、左足背浮腫」，其他身體部
    位竟毫髮無傷，另證人即告訴人潘蕭泉妹證稱遭撞第二次，
    被車壓過腳板並拖行一段距離，竟未呼叫亦未求救，明顯違
    背常理。又證人即告訴人潘蕭泉妹證稱被撞第二次衝撞，有
    撞到狗，然證人A 、B 僅聽到狗吠聲，並無聽到狗的哀嚎聲
    ，亦未聽到潘蕭泉妹呼叫求救聲，僅有雙方爭吵聲，故潘蕭
    泉妹所述即屬虛偽不實。另證人即告訴人潘蕭泉妹供稱其先
    生當時在現場，且證人A 亦供稱潘蕭泉妹之先生與甲○○發
    生爭吵，惟錄音光碟內容竟無潘蕭泉妹之先生的聲音，且依
    常理而言，潘蕭泉妹之先生看見潘蕭泉妹與甲○○吵架，且
    倘如潘蕭泉妹所供述，被衝撞二次，豈有不挺身而出，或發
    出呼救，而任由被欺凌之理？另潘蕭泉妹證述被機車壓過腳
    板並拖行一小段距離，令人費解，機車又沒有像汽車有底盤
    ，腳板被壓過如何會拖行一段距離？這是通常一般人均有所
    懷疑此為真實性？綜上可知，證人即告訴人潘蕭泉妹自行提
    出疑點重重之錄音光碟，案情虛偽陳述，破綻百出，潘蕭泉
    妹已有偽證罪事實，故其證詞不足以採信。
  (四)醫療紀錄不足以證明告訴人之傷就是被車撞及有因果關係：
    按醫療紀錄僅為傷害結果之證明，並不足以證明車禍事實，
    亦不足以證明有因果關係，簡言之，告訴人潘蕭泉妹所提之
    醫院收據及驗傷診斷書，僅足以證明告訴人有傷在身，但該
    傷害就為自行造成？他人造成？如為他人造成，係何人造成
    ？如何造成？均無法證明，是該證據不足以證明聲請人甲○
    ○有對告訴人有傷害之事實，且不足以證明因果關係；另查
    ，告訴人所驗之傷均屬隱而不見者，蓋係爭驗傷診斷書所載
    ：「右膝挫傷、左膝浮腫、左足背浮腫」，此等傷勢均可藏
    於衣褲「告訴人潘蕭泉妹供稱當日穿著長褲」、鞋子之內，
    是其傷勢於何時形成？容有疑義。而告訴人傷勢形成原因很
    多，不能僅因告訴人身上有傷，即認定其為聲請人甲○○所
    為；另據未在現場親眼目睹之警員賴瑞麟之傳聞證詞，即警
    員於事後到達現場，告訴人能正常行走，警員無感覺其腳有
    受傷異樣，並且告訴人未告知傷勢情形，且警員亦未當場採
    證，怎能事後憑驗傷單就認定車禍傷害？復無其他積極證據
    ，卻遽以認定事實，按證據之證明力雖由法院自由判斷，然
    證據本身如對於待證事實不足為供證明之資料，而事實審仍
    採為判決基礎，則其自由判斷之職權行使，自與採證法則有
    違，最高法院71年台上字第4022號判例可資參照，違反採證
    法則。
  (五)錄音光碟不足以證明聲請人甲○○有公然侮辱之行為：該錄
    音光碟無法證明錄音之時間、地點及被錄音之人為何人？細
    聽該錄音光碟，告訴人利用其所豢養兇犬遇主人與人爭吵即
    會狂吠之天性，故意帶該犬與不明女子爭吵，致使其錄音帶
    中滿是犬隻狂吠之聲音，而致該不明女子與告訴人之爭吵聲
    難以辨識，致令法務部調查局無法為聲紋鑑定，亦無法為是
    否遭剪接之鑑定。該錄音光碟是否當日所錄？縱令為當日所
    錄，是否遭修改變造？該錄音光碟中與告訴人爭吵之女子為
    何人？自該錄音光碟均無法得知，詎料原審判決逕自充專家
    ，逕行認定該錄音光碟之不明女聲即為聲請人甲○○，且逕
    行認定該錄音未遭剪接修改，洵有違誤。
  (六)為保護合法利益及正當防衛，應予免責：若鈞院認該錄音光
    碟並非係偽造，然依該錄音光碟，一開始有一小段空白，亦
    即錄音光碟中之不明女子一開始並未說話，接下來為告訴人
    以嚴厲口氣無端質疑該不明女子，參雜告訴人所有之兇犬狂
    吠，嗣後即為告訴人與該不明女子間之爭吵。依該錄音內容
    ，顯係告訴人無端生事，妨礙不明女子離開之自由，參以告
    訴人縱容其兇犬對著該不明女子狂吠，則該不明女子突遭告
    訴人兇犬狂吠，告訴人並藉以極為嚴厲之語調無事質疑，強
    行妨害不明女子自由離去現場，依一般人於此情形多少會有
    不當言論，縱有不當，亦屬保護其合法之利益所為言論，依
    刑法第311 條第l 項但書，因自衛、自辯或保護合法利益者
    ，應予免責；又以該錄音光碟內容而論，完全聽不到告訴人
    有何被撞之聲音（依人被撞擊都會發出天生本能的自然反應
    - 哀喊，這是不能造假的），僅聽到大量的兇犬狂吠聲，是
    該錄音內容並無法證明該不明女子有何故意傷害告訴人之行
    為，況且，告訴人既自承認其抓著與其爭吵之不明女子不令
    其離去，堪認告訴人顯以對該不明女子為妨害自由之行為。
    是縱該系爭錄音光碟並非偽造，亦不足以證明該不明女子是
    聲請人，且無法證明該名不明女子有何傷害行為，惟該錄音
    光碟卻能證明告訴人無事生端且縱犬為惡欺凌人，致使該不
    明女子被迫合法發表言論，並且合法行為行使正當防衛之行
    為。
  (七)熱心助人卻惹來禍端被迫遷家：聲請人與告訴人緣於87年間
    因各買下前鎮區○○○路的房子而成為鄰居，87年間鄰居共
    有四戶同時增建房子，惟告訴人潘蕭泉妹因經濟因素，只增
    建至三樓就不建了，因與另一鄰居發生爭吵，因而將房子後
    方之水溝堵住不讓鄰居們通行，因此告訴人與鄰居們皆不互
    相往來，惟94年下半年間告訴人潘蕭泉妹為再增建4 樓及5
    樓，遂請託聲請人甲○○之4 樓及5 樓牆壁及樑柱能供其連
    結，如此，告訴人潘蕭泉妹的房子才能蓋成且堅固；依照一
    般民間慣例，增建房子借用鄰居牆壁樑柱皆需付費，但由於
    告訴人潘蕭泉妹家的水溝長期不讓鄰居通行，使得水溝附近
    蚊蟲孳生，鑑於前鎮地區登革熱疫情嚴重，為水溝能通暢，
    使居家環境衛生清潔，基此，聲請人與告訴人雙方口頭約定
    同意（未訂立切結書，致使告訴人食言不守信，惹禍端），
    甲○○將牆壁及樑柱供告訴人潘蕭泉妹增建連結使用，不需
    付費用，但同時告訴人潘蕭泉妹應將水溝打通讓鄰居通行，
    大家和睦相處；惟查，告訴人潘蕭泉妹的房子已於95年3 月
    間增建完成後，但水溝打通乙事卻遲遲未進行，有一天，聲
    請人甲○○巧遇告訴人之先生潘孝明，詢問何時打通水溝，
    孰料，卻得到惡言相向，稱增建期間遭到拆除大隊拆除多次
    ，就懷疑聲請人密告（聲請人絕對無作此事），故稱「打通
    水溝」免談，不打通水溝也罷，聲請人甲○○也自認倒楣遇
    到這樣的鄰居，惟告訴人潘蕭泉妹夫妻卻反而三方兩次的找
    各種理由騷擾聲請人，如稱：甲○○家牆壁的水泥已風化鬆
    軟，才會假好意，借牆壁及樑柱能供其連結，係為自身利益
    強化牆壁堅固，還想強迫通行水溝，真是「不要臉」；增建
    房子期間被密告拆除多次，都是你這個「瘋查某」所做、偷
    拿磁磚「小偷」……等子虛烏有罪名，加諸挑釁騷擾聲請人
    甲○○，由於聲請人甲○○及家人向來與人和睦相處，從不
    與人吵架結冤，告訴人潘蕭泉妹如此不理性騷擾的行為，令
    人生懼可怕，由於聲請人家人成員老的老，小的小，婆婆70
    多歲（23年次），小孩都還在就讀國小階段，基於安全及生
    活品質考量，最後，以搬家為策，故95年6 月底等孩子一放
    暑假，星期假日就帶著孩子積極尋找房子，好不容易於95
    年10月間才找到新居，新家尚在整理階段，奈何因96年l 月
    13日上午10時，告訴人潘蕭泉妹又無事惹禍端，聲請人甲○
    ○一家人只好於96年2 月初匆忙舉家遷離前鎮區○○○路的
    家，88年搬進去翠亨北路的房子，假若不是遇到如此黑白顛
    倒，不理性的鄰居，聲請人甲○○一家人被欺負到不知如何
    自處，所以才會再舉債購買現居，遷離這個是非之地。??
  (八)無深仇大恨，為告訴人佈局誣陷，真是惡質：告訴人潘蕭泉
    妹於96年偵字第5562號所提出側錄錄音光碟及譯文，譯文中
    有備註：「甲○○最近一年多，就不斷騷擾我們，罵人、塗
    鴉、破壞汽車、出入有意無意騎機車碰撞人；95.08.23在樓
    頂亂寫字被看見，也曾經請里長、員警處理，里長也時常談
    起甲○○有沒有沒改善態度，我說沒有更嚴重。」，惟查，
    聲請人甲○○自94年7 月起即到中山大學進修，於95年初即
    專注準備考試，於5 月間考上在職碩士專班，6 月間即為搬
    家找房子之事而忙碌，自就讀學分班起，每日忙碌於工作、
    家庭及學業，早出晚歸，何來時間及精力與人吵架，做騷擾
    行為？反觀，是告訴人潘蕭泉妹常利用聲請人甲○○早上上
    班時問，故意無事惹禍，挑釁騷擾人，惟聲請人因已準備要
    搬家了，一直忍讓不予理會（告訴人潘蕭泉妹自承認對聲請
    人甲○○錄音達十餘次，原來是為要錄音，佈局告人，96年
    l 月13日上午事件可證）。查除96年l 月13日上午事件外，
    聲請人甲○○從未與告訴人潘蕭泉妹發生任何衝突吵架，而
    請里長或警察處理過，請鈞長明察，另於95年8 月21日至95
    年8 月25日期間，聲請人甲○○係在服務單位之台北行員訓
    練所陽明山上課，怎會有「95.08.23在樓頂亂寫字被看見」
    之情節，這可證明告訴人潘蕭泉妹捏造不實之情節，真是惡
    質。由於聲請人於95年9 月間起就讀在職碩士專班，直到97
    年7 月間才完成碩士論文，結束所有的學程；聲請人在求學
    期間，發生訴訟以來，除本身不諳法律外，實在生活中太忙
    碌了，故全權委託專業律師進行訴訟，直到97年9 月間因學
    業完成已較有空閒，聲請人實在百思不解，為何整個案情會
    如此曲解冤枉？被人欺負，反而被判刑，又要被判賠錢，實
    在令人難以承受！才向律師借調筆錄等相關資料，始發現此
    譯文中之備註，雖然聲請人發現時點，有為時已晚之遺憾，
    但是，總是請求有個機會讓聲請人把事情說清楚講明白，才
    能讓整個案情明朗，還聲請人一個「清白」。
  (九)查96年1 月13日上午10時許，並非告訴人偽稱上午9 時許，
    事件之全部經過不超過五分鐘，可由綜合證人之證詞可證明
    ：證人A 稱5 、6 分鐘、證人即告訴人潘蕭泉妹供稱幾分鐘
    內、前鎮分局受理各類案件紀錄表，可明確證明96年l 月13
    日9 時55分有報案之事實，警員到現場為10點左右，告訴人
    潘蕭泉妹利用聲請人出門買菜之際，無事生端挑釁，辱罵聲
    請人甲○○「瘋查某」「小偷」，告訴人之先生潘孝明唆叫
    所飼養的巨狗咬聲請人甲○○，潘蕭泉妹強行拉住聲請人機
    車龍頭，阻攔不讓聲請人外出，妨礙自由，並涉以移花接木
    之變造錄音光碟，誣指聲請人毀損其汽車鈑金烤漆。查本件
    確定判決認定聲請人涉犯刑法傷害等罪嫌，無非以告訴人不
    真不實之證詞筆錄及錄音光碟為其主要依據，聲請人係公務
    人員，向來謹守本分，潔身自愛，熱心助人，告訴人增建房
    屋傾力相助，卻落得如此下場，告訴人杜撰不實之案情，使
    聲請人蒙受天大冤屈，被人欺負還得揹負刑責，公理何在？
  (十)按犯罪事實應依據證據認定之，無證據不得推定犯罪事實。
    又不能證明被告犯罪者，應諭知無罪之判決，刑事訴訟法第
    154 條定有明文；而認定不利於被告之事實，需依積極證據
    ，苟積極證據不足為不利於被告事實之認定時，即應為有利
    於被告之認定，更不必有何有利之證據。又按刑事訴訟上證
    明之資料，無論其為直接證據或間接證據，均需達於通常一
    般人均不致於有所懷疑，而得確信其為真實之程度，使得據
    為有罪之認定，若其關於被告是否犯罪之證明未達此程度，
    而有合理性懷疑之存在，致使無從形成有罪之確信。根據「
    罪證有疑、利於被告」之證據法則，即不得遽為不利定（最
    高法院76年度台上字第4986號判決意旨參照）。其以情況證
    據（即間接證據）判罪時，尤須基於該證據在直接關係上所
    可證明之他項情況事實，本乎推理作用足以確認被告有罪，
    方為合法，不得徒憑主觀之推想，將一般經驗上有利被告之
    其他合理情況逕予排除，此觀諸最高法院32年度上字第67號
    判例意指可為參酌。本案告訴人之告訴係以使聲請人受刑事
    追訴為目的，並以證人身分虛偽陳述案情，案經高雄地方法
    院98年訴字第983 號判決告訴人潘蕭泉妹虛偽陳述案情，犯
    偽證罪明確並判決確定在案。綜上再審事實理由，依刑事訴
    訟法第420 條第1 項第2 款之規定，提起再審，狀請准予再
    開審判程序，裁定准予開始再審。
二、按『有罪』之判決確定後，因有「原判決所憑之證言、鑑定
    或通譯已證明其為虛偽者」之情形，為受判決人之利益，得
    聲請再審；上開有虛偽情形之證明，以經判決確定，或其刑
    事訴訟不能開始或續行非因證據不足者為限，得聲請再審。
    刑事訴訟法第420 條第1 項第2 款、第2 項分別定有明文。
    經查：
  (一)本件聲請人甲○○主張告訴人潘蕭泉妹先後在其被訴傷害，
    公然侮辱、毀損之台灣高雄地方法院96年度易字第2197號及
    本院96度上易字第1168號案件審理時，於96年11月12日15時
    30分及97年2 月15日9 時30分，以證人身分在法庭供前具結
    所為之證詞，為高雄地方法院及本院作為該案判決之基礎，
    惟告訴人作證時，係意圖使聲請人受刑事處分，而為虛偽陳
    述，觸犯偽證罪，已經台灣高雄地方法院檢察署檢察官於97
    年5 月27日97年度偵字第12955 號以告訴人涉犯偽證罪嫌，
    聲請臺灣高雄地方法院簡易判決處刑，嗣經臺灣高雄地方法
    院於98年10月30日以98年度訴字第983 號刑事判決，判處告
    訴人潘蕭泉妹偽證罪，處有期徒刑3 月，緩刑2 年，應向國
    庫支付新台幣3 萬元，並已確定在案等事實，固據聲請人提
    出臺灣高雄地方法院98年10月30日98年度訴字第983 號刑事
    判決書影本一份在卷可證，並經本院向高雄地方法院調取上
    開98年度訴字第983 號偽證案件之全部卷證資料核閱無訛，
    復有台灣高等法院告訴人潘蕭泉妹之前案紀錄表在卷可憑。
  (二)惟查，告訴人潘蕭泉妹於上開偽證案件，經高雄地方法院審
    理後，認定其於台灣高雄地方法院96年度易字第2197號及本
    院96度上易字第1168號案件以證人身分作證時，證言為虛偽
    陳述者，係指：〔潘蕭泉妹明知其於民國96年1 月13日9時
    許，係以台語向甲○○稱：「每天出來都一直譙！在那譙什
    麼？」等語係罵三字經之意，竟基於偽證之單一犯意，先於
    96年11月12日15時30分許，在臺灣高雄地方法院96年度易字
    第2197號甲○○毀損案件審理時，以證人身份供前具結後虛
    偽證稱：「（問：勘驗筆錄的第一句話說每天出來就一直譙
    ，所指為何？）我的意思是被告（即甲○○）在劃車子會有
    聲音。」等語，接續於97年2 月15日9 時30分許，在臺灣高
    等法院高雄分院96年度上易字第1168號甲○○毀損案件審理
    時，以證人身份供前具結後虛偽證稱：「（問：譯文內你說
    被告（即甲○○）每天出來都一直『譙』是什麼意思？）我
    那句話的意思是在劃我的車，『撬』我的車。」等語，就當
    日有無親見或親聞甲○○以鑰匙劃潘孝明所有（交由潘蕭泉
    妹使用）之車牌號碼XY -4292號自用小客車鈑金烤漆而出言
    制止此一於案情有重要關係之事項，供前具結，而為虛偽陳
    述，足生損害於國家刑罰權之正確行使〕等（見上開判決事
    實欄一所載），易言之，告訴人潘蕭泉妹於台灣高雄地方法
    院96年度易字第2197號及本院96度上易字第1168號案件作證
    之證詞內容，僅有關毀損部分之證言，有虛偽之陳述，並經
    判決確定。至於傷害、公然侮辱部分，並無另案之確定判決
    ，認定證人潘蕭泉妹有關此二部分之證言，亦係虛偽之陳述
    ，而觸犯偽證罪。
  (三)次查，聲請人聲請再審之本院96年度上易字第1168號刑事確
    定判決，所審理的犯罪事實範圍，包括傷害、公然侮辱及毀
    損等三部分，此三部分犯罪事實，檢察官係以數罪併罰之關
    係提起公訴，本院審理後判決駁回聲請人及檢察官之上訴，
    即維持原審諭知傷害、公然侮辱部分有罪及毀損部分無罪之
    判決。本院維持原審諭知毀損部分無罪之理由，亦認定證人
    潘蕭泉妹於原審及本院審理中證稱：「每天出來就一直「譙
    」，應是每天出來都一直「撬」才對，意思是「被告在劃我
    的車子會有聲音」等語，為不實之陳述，不可採信，而未憑
    該證言判決聲請人被訴毀損部分有罪（見該判決理由欄參之
    三(二)所載），以上有台灣高雄地方法院96年度易字第2197號
    及本院96度上易字第1168號刑事判決書影本附卷可稽。聲請
    人被訴毀損部分，既係受無罪判決確定，其聲請再審即無「
    有罪之確定判決所憑之證言，已經確定判決證明係虛偽」之
    情形，本件聲請人以本院96年度上易字第1168號確定判決所
    憑證人潘蕭泉妹之證言，已經確定判決證明其為虛偽，而據
    以提起本件再審之聲請，核與刑事訴訟法第420 條第1 項第
    2 款規定之要件不符，此部分聲請再審為無理由。
三、次按，有罪之判決確定後，有「因發現確實之新證據，足認
    受有罪判決之人應受無罪、免訴、免刑或輕於原判決所認定
    罪名之判決者，得聲請再審」，刑事訴訟法第420 條第1 項
    第6 款定有明文。所謂發現確實之新證據，係指該證據於事
    實審法院判決前已經存在，為法院、當事人所不知，不及調
    查斟酌，至其後始行發見之證據，且就形式上觀察，能認原
    確定判決錯誤者而言。如已經提出之證據於判決時漏未審酌
    ，則除對於不得上訴於第三審法院之案件，經第二審確定之
    判決，合於同法第421 條規定再審條件得依該法條聲請再審
    外，非此所稱之發現新證據，不得據以聲請再審（最高法院
    79年度台抗字第383 號裁定要旨可佐）；又就上開證據本身
    形式上觀察，固不以絕對不須經過調查程序為條件，但必須
    顯然可認為足以動搖原有罪確定判決，而為受判決人無罪、
    免訴、免刑或輕於原判決所認罪名之判決者為限。故受理聲
    請再審之最後事實審法院，應就聲請再審理由之所謂「新證
    據」，是否具備事實審判決前已經存在，為法院、當事人所
    不知，事後方行發見之「嶄新性」，及顯然可認足以動搖原
    有罪確定判決，應為無罪、免訴、免刑或輕於原判決罪名之
    「顯然性」二要件，加以審查，為判斷應否准予開始再審之
    準據（最高法院93年度台抗字第98號裁定要旨足參）。經查
    ：
  (一)本件聲請人主張告訴人潘蕭泉妹另於台灣高雄地院民事庭98
    年度簡上字第102 號訴訟審理中，始提出所謂之「全程版」
    之錄音光碟及譯文，該「第三版、全程版之錄音光碟」，與
    高雄地方法院96年易字第2197號及本院96年度上易字第1168
    號刑事判決所採為判決基礎之錄音光碟及譯文內容大不相同
    。在同一時間、地點所錄製之光碟，為何內容會不相同，第
    三版內容中除增加有關車被刮傷之情節，狗淒厲之哀慘聲不
    見了，增加一女子之哀慘聲及潘蕭泉妹的先生出來有發出聲
    音，並隨案情發展而變動內容，顯係意圖陷害聲請人，告訴
    人潘蕭泉妹若原本就握有全程版錄音光碟，則其何故於刑事
    程序中僅提出節錄版？嗣後並再提出節錄版第二版、全程版
    第三版？益見該等光碟均有遭偽造、變造之可能，聲請人懷
    疑告訴人潘蕭泉妹在訴訟期間共提出三片錄音光碟，皆有偽
    造、變造之嫌，業於98年9 月7 日向台灣高雄地方法院檢察
    署提起偽造文書告訴，現由檢察官以98年偵字26891 號偵辦
    中等事實，固據提出告訴人提出之第一、二、三片錄音光碟
    譯文及台灣高雄地方法院檢察署98年偵字26891 號偽造文書
    案件刑事傳票等影本為憑。
  (二)惟查，聲請人所指告訴人潘蕭泉妹所提出之上開錄音光碟及
    譯文，係告訴人欲證明案發過程之錄音，縱使告訴人於本案
    所提出者係節錄版，然其既經原審播放勘驗，並請證人A 、
    B 聆聽以比對是否為案發時現場之實況，顯見法院、當事人
    已知悉有該項現場錄音光碟（包括節錄版及全程版），其既
    於該案判決前已經存在，故此項全程版之錄音光碟及譯文，
    已非屬於原確定判決後始行發見之新證據，自不符上開所述
    聲請再審之「嶄新性」要件。
  (三)次查，原審已就告訴人所提出事發現場側錄光碟當庭勘驗，
    認錄音背景聲音均相續連貫，並無經剪接或變造所造成之中
    斷或其他特殊異狀；再者，現場側錄光碟中，含有狗吠聲、
    機車發動聲及2 名子女互罵聲等情，亦經原審勘驗明確，有
    原審勘驗筆錄可按（見原審卷第48、49頁），而上開光碟除
    與聲請人於偵訊及原審審理中供稱：當天伊騎機車要去買菜
    ，潘蕭泉妹先挑釁罵伊是小偷，伊才有回罵她，潘蕭泉妹不
    讓伊出門，拉住伊機車之正前方，她的狗跑到伊機車之腳踏
    板上等語（見偵卷第6 、15頁，原審卷第64頁）之現場情狀
    相符外，並經證人即在現場附近目睹之A 、B 於聆聽原審當
    庭播放側錄錄音光碟後，就其等本身所親聞現場狀況部分，
    均一致證稱錄音光碟之內容與當天現場情形相符（見原審卷
    第49頁），而認定告訴人所提出之錄音光碟及譯文可採，以
    上已經本院調取台灣高雄地方法院96年易字第2197號及調取
    本院96年度上易字第1168號全卷核閱明確，職是，聲請人上
    揭所謂之新證據即告訴人潘蕭泉妹於台灣高雄地院民事庭98
    年度簡上字第102 號訴訟審理中，始另提出所謂之「第三版
    」、「全程版」之錄音光碟及譯文，從形式上觀察，顯然無
    法認為足以動搖原有罪確定判決，而為聲請人無罪、免訴、
    免刑或輕於原判決所認定罪名之判決，不符上開所述聲請再
    審之「顯然性」要件。
  (四)綜上所述，聲請人所指上開「發現確實之新證據」，依上開
    說明，均不構成「發現確實之新證據」之准予開始再審理由
    ，亦即與刑事訴訟法第420 條第1 項第6 款規定之再審要件
    不符，本件聲請人此部分再審之聲請無理由。
四、末按，聲請再審，經法院認無再審之理由以裁定駁回者，不
    得更以同一原因聲請再審，刑事訴訟法第434 條第2 項定有
    明文。本件聲請再審所指前開(三)、(四)、(五)、(六)之各項理由，
    前經聲請人向本院聲請再審時已提出，而經本院認無再審理
    由，裁定駁回在案，以上有本院97年度聲再字第43號、97
    年度聲再字第182 號刑事裁定書在卷可考，茲聲請人復以相
    同理由聲請再審，依上開規定，此部分之聲請，即非法所許
    ，自應予以駁回。
五、至於聲請人另以熱心助人卻惹來禍端被迫遷家、無深仇大恨
    ，為告訴人佈局誣陷，真是惡質、告訴人潘蕭泉妹利用聲請
    人出門買菜之際，無事生端挑釁，辱罵聲請人，告訴人夫叫
    巨狗咬聲請人，潘蕭泉妹強行拉住聲請人機車龍頭，阻攔不
    讓聲請人外出，妨礙自由，並涉以移花接木之變造錄音光碟
    等，聲請再審，核亦非適法之再審理由。本件聲請人所舉聲
    請再審之各該事由，或與上引法條所定之再審理由無一相符
    ，應認無再審理由，或更以已經裁定駁回之同一原因聲請再
    審，而非法所許，本件聲請應予駁回。
六、據上論斷，應依刑事訴訟法第434 條第1 項、第2 項，裁定
    如主文。
中    華    民    國    99    年    5     月    28    日
                刑事第五庭    審判長法  官  曾永宗
                                    法  官  任森銓
                                    法  官  鍾宗霖
以上正本證明與原本無異。
不得抗告。
中    華    民    國    99    年    5     月    28    日
                                    書記官  邱麗莉

司法院資訊處製作；財團法人民間司法改革基金會備份。
